【裁判字號】    99,台上,6799
【裁判日期】    991104
【裁判案由】    違反槍砲彈藥刀械管制條例
【裁判全文】
最高法院刑事判決            九十九年度台上字第六七九九號
上  訴  人  甲○○
選任辯護人  吳俊昇律師
上列上訴人因違反槍砲彈藥刀械管制條例案件，不服台灣高等法
院中華民國九十八年四月二十八日第二審判決（九十八年度上訴
字第六九九號，起訴案號：台灣台北地方法院檢察署九十六年度
偵字第一六七八九號），提起上訴，本院判決如下：
    主  文
原判決撤銷，發回台灣高等法院。
    理  由
本件原判決維持第一審依想像競合犯關係，從一重論處上訴人甲
○○犯非法持有可發射子彈具有殺傷力之槍枝罪刑之判決，駁回
其在第二審之上訴，固非無見。
惟查：（一）、科刑之判決書，須將認定之犯罪事實詳記於事實
欄，然後於理由內逐一說明其憑以認定之證據，以使事實與理由
兩相一致，方為合法。倘事實欄已有敘及，而理由內未加說明，
是為理由不備。理由內已加說明，而事實欄無此記載，則理由失
其依據，均足構成撤銷之原因。原判決認定上訴人犯非法持有可
發射子彈具殺傷力之槍枝罪，理由雖已說明扣案槍枝可供擊發適
用子彈使用，認具殺傷力（見原判決第五頁）。但事實欄對該槍
枝可發射子彈，具有殺傷力，並無認定及記載，其理由顯失其依
據。（二）、刑事訴訟法為保障被告受公平審判及發現實體真實
，對於人證之調查均採言詞及直接審理方式，並規定被告有與證
人對質及詰問證人之權利，其中被告之對質詰問權，係屬憲法第
八條第一項規定「非由法院依法定程序不得審問處罰」之正當法
律程序所保障之基本人權及第十六條所保障之基本訴訟權，不容
任意剝奪；故法院於審判中，除有法定情形而無法傳喚或傳喚不
到，或到庭後無正當理由拒絕陳述者外，均應依法定程序傳喚證
人到場，命其具結陳述，並通知被告，使被告有與證人對質及詰
問之機會，以確保被告之對質詰問權；否則，如僅於審判期日向
被告提示該證人未經對質詰問之審判外陳述筆錄或告以要旨，被
告之對質詰問權即無從行使，無異剝奪被告該等權利，且有害於
實體真實之發現，其所踐行之調查程序，即難謂適法，該審判外
之陳述，即不能認係合法調查之證據，不得作為判斷之依據。上
訴人於原審聲請傳喚證人Ｂ、謝玲好到庭，俾行使詰問權（見原
審卷第四十頁背面）。而彼等於審理中亦從未經傳喚到庭，供上
訴人詰問，原判決復未說明彼等無法傳喚或傳喚不到，竟均未予
傳喚，致上訴人無法對彼等二人行使對質詰問權，而逕採彼等二
人於偵查或警員查訪時之審判外陳述，作為判斷之依據，殊非適
法。（三）、原判決理由謂檢察事務官勘驗搜索光碟之勘驗筆錄
記載：「警：你自己內行的，同意也是要經過你的自願同意，這
個我們不會亂來，你放心；警：我跟你講，這是自願搜索同意書
，那你同意我們搜索你住處嗎？邵：我同意」等語（見偵查卷第
一四三、一四四頁），並有自願受搜索同意書（見偵查卷第十九
頁）在卷可資佐證。此外，遍閱全卷復查無其他有警察曾施以強
暴、脅迫手段威逼上訴人同意搜索之情事。是認警員應有經由上
訴人同意後，方才進行搜索，卷附搜索扣押筆錄、扣押物品目錄
表，及因而查獲之扣案槍枝及子彈，有證據能力（見原判決第四
頁）。然上開勘驗筆錄載有「警：我們是程序完備，你住在什麼
地方？男子：五樓之六……。警：你叫什麼名字？男子：甲○○
（以下簡稱邵）。警：你同意我們去看嗎？邵：同意，你搜索票
給我看。警：你先開。邵：我先看搜索票。警：我沒有搜索票，
現在在錄影。邵：那我就不用……。警：逕行搜索，我會報告。
邵：我不用報告，沒有搜索票，我也可以。警：我跟你銬起來。
邵：銬起來，我跟你走，我不要給你搜，你沒有搜索票。」等內
容。該項內容如果無訛，上訴人是否係以警員有搜索票為前提，
始同意搜索？而警員所稱：「我跟你銬起來。」能否謂非脅迫？
原審未予調查釐清，遽認上訴人係同意搜索，及搜索所得之槍枝
等物，有證據能力，尚嫌速斷。以上或為上訴意旨所指摘，或為
本院得依職權調查之事項，應認原判決有撤銷發回之原因。
據上論結，應依刑事訴訟法第三百九十七條、第四百零一條，判
決如主文。
中    華    民    國  九十九  年   十一   月    四    日
                      最高法院刑事第二庭
                          審判長法官  莊  登  照  
                                法官  陳  世  淙  
                                法官  徐  昌  錦  
                                法官  許  錦  印  
                                法官  葉  麗  霞  
本件正本證明與原本無異
                                      書  記  官  
中    華    民    國  九十九  年   十一   月    九    日
                                                       s

司法院資訊處製作；財團法人民間司法改革基金會備份。
